最高法院刑事判決　　　　　　　　　　　　　　　九十一年度台上字第五二二三號
　　上　訴　人　甲　○
　　　　　　　　乙○○
右上訴人等因偽造文書案件，不服台灣高等法院中華民國八十九年五月三十日第二審
判決（八十九年度上訴字第四六一號，起訴案號：台灣士林地方法院檢察署八十八年
度調偵字第五九號、八十八年度偵字第八七六五號），提起上訴，本院判決如左：
    主  文
上訴駁回。
    理  由
一偽造私文書部分：
按刑事訴訟法第三百七十七條規定，上訴於第三審法院，非以判決違背法令為理由，
不得為之。是提起第三審上訴，應以原判決違背法令為理由，係屬法定要件。如果上
訴理由狀並未依據卷內訴訟資料，具體指摘原判決不適用何種法則或如何適用不當，
或所指摘原判決違法情事，顯與法律規定得為第三審上訴理由之違法情形，不相適合
時，均應認其上訴為違背法律上之程式，予以駁回。本件上訴意旨略稱：(一)、原判決
對於上訴人乙○○、甲○偽造投標單之行為，究竟曾為如何之自白，及有何補強證據
證明其自白確與事實相符，均未及，有判決理由不備之違法。(二)、甲○於偵查中或
供稱：「我有寫標單，……沒寫名字，是盧文程、張松林、林月里，當時我是寫他們
的號碼。」或供稱：「我寫標單，投標有簽會員名字給其他會員看。」前後不一，原
審未詳予調查甲○是否有在標單上偽造被冒名會員之署押，有應於審判期日調查之證
據未予調查之違法。(三)、上訴人等均無前科，犯後已與告訴人張松林等成立民事和解
，態度良好，亦無再犯之虞，且家有年老中風之父親及在學中之子女待扶養，請能宣
告緩刑等語。
惟查原判決認定上訴人等有原判決事實欄所記載之偽造私文書之犯行，係依憑甲○之
自白、乙○○之相關供述、告訴人張松林、林月里、盧文松、盧文程、盧邦昭、吳丁
妹、盧曾文杏、李淑華之指訴、卷附互助會會單、互助會得標明細表及協議書等相關
證據，予以綜合判斷，因而撤銷第一審關於上訴人等部分之判決，改判依牽連犯論處
上訴人共同連續行使偽造私文書，足以生損害於他人罪刑，已詳予說明其所憑之證據
及其認定之理由。而於乙○○於原審否認有與甲○共同招會及冒名標會之行為，認係
卸責之詞，不足採信，於理由內予以指駁。所為論斷，均有卷存資料可資覆按，從形
式上觀察，並無所謂違背法令之情形。按甲○於偵查中雖曾供稱：「（如何冒標？）
我寫標單，投標有簽會員名字給其他會員看。」云云。但其於偵訊之初即供稱：「（
有無冒標？）有的，我有寫標單，沒有寫名字，……當時我是寫他們的號碼。」（八
十八年度偵字第一六七八號卷第三十六頁正面）；嗣於第一審供稱：「我冒標盧文松
、吳丁妹、張松林、盧曾文杏。」「（如何寫標單？）是會員寫標金、號碼，沒有寫
名字。」（第一審卷第三十九頁正面、第四十頁正面），於原審並與乙○○均供稱：
「（是否用盧文松等四人名義冒標？）有，寫標金，但沒在標單上寫他們姓名。」（
原審卷第四十一頁正面），另第一審法院審判期日訊問上訴人等對檢察官起訴事實有
何意見？上訴人等均答：「確有其事」（第一審卷第五十七頁正面）等語。原判決據
此並參酌告訴人等之指訴及卷內之相關資料，不採信甲○所謂投標有簽會員名字之說
，因而認定上訴人等先後冒用盧文松、吳丁妹、盧曾文杏、張松林之名義，書寫編號
及競標利息於投標單上標會，已於理由內論述說明，自屬有據。雖判決書僅述（本
件犯罪事實）業據甲○於偵查、第一審及原審坦承不諱及乙○○於原審審理時供承在
卷，然偵審中上訴人等確曾有上開供述，原判決縱未於理由內一一加以引述，但其論
斷既非無據，要屬判決書行文詳細與簡略問題，尚與判決理由不備之情形有間。上訴
意旨未依據卷內資料具體指摘原判決有何違背法令之情形，徒就原判決已調查說明之
事項，或就原審採證認事及判斷證據證明力之職權行使，漫事指摘此部分判決不當，
難認係適法上訴第三審之理由。此部分上訴為違背法律上之程式，應予駁回。又此部
分上訴連同後述詐欺部分，本院既從程序上予以駁回，所請緩刑之宣告，亦無從審酌
，附此明。
二詐欺部分：
按刑事訴訟法第三百七十六條所列各罪之案件，經第二審判決者，不得上訴於第三審
法院，法有明文。本件上訴人等牽連犯詐欺罪部分，原判決認係成立刑法第三百三十
九條第一項之罪，核屬刑事訴訟法第三百七十六條第四款之案件，依上開說明，既經
第二審判決，自不得上訴於第三審法院。縱此部分與前述上訴人偽造私文書罪部分有
牽連關係，為裁判上一罪，但其偽造私文書罪部分之上訴為不合法，本院應從程序上
予以駁回，而無從為實體上判決，對於輕罪部分之此部分，亦無從適用審判不可分原
則，為實體上審判。上訴人竟復一併提起上訴，顯為法所不許，應予駁回。
據上論結，應依刑事訴訟法第三百九十五條前段，判決如主文。
中      華      民      國    九十一    年      九      月     十九     日
                              最高法院刑事第三庭
                                  審判長法官  董  明  霈
                                        法官  林  茂  雄
                                        法官  王  居  財
                                        法官  張  祺  祥
                                        法官  吳  三  龍
      右正本證明與原本無異
                                              書  記  官
中      華      民      國    九十一    年      九      月    二十六    日
